【裁判字號】    95,交易,72
【裁判日期】    950831
【裁判案由】    過失傷害
【裁判全文】
臺灣士林地方法院刑事判決              95年度交易字第72號
公  訴  人  臺灣士林地方法院檢察署檢察官
被      告  甲○○
上列被告因過失傷害案件，經檢察官提起公訴（94年度偵字第
11972 號），本院判決如下：
    主  文
甲○○因過失傷害人，處有期徒刑月，如易科罰金，以銀元
佰元即新台幣玖佰元折算壹日。
    事  實
一、甲○○於民國94年8 月30日上午8 時許，駕駛車牌號碼A8-8
    206 號自用小客車，沿臺北市○○區○○路2 段115 巷支道
    西往東方向行駛，行經無號誌之臺北市○○路○ 段115 巷1
    弄與成功路2 段115 巷之交叉路口，欲由西向北左轉進入臺
    北市○○路○ 段115 巷幹道時，理應注意行經無號誌之交岔
    路口，支道車應暫停讓幹道車先行，並應注意車前狀況，隨
    時採取必要之安全措施，而依當時天候晴，日間自然光線之
    之市區○○路○○道路舖裝柏油且路面乾燥無缺陷、無障礙
    物、視距良好等，並無不能注意之情形，竟疏於遵守支道車
    應暫停讓幹道車先行即貿然左轉，復未注意車前狀況，適乙
    ○○騎乘車牌號碼NU5-857 號重型機車沿臺北市○○路○ 段
    115 巷幹道北往南方向行駛，亦疏未注意行經無號誌交叉路
    口應減速慢行，甲○○駕車行駛至上開交岔路口時，雖早已
    看見乙○○所騎乘之前開機車，仍因上開疏失，未禮讓行駛
    於幹道之乙○○優先通行，貿然往前行駛，而乙○○騎乘上
    開機車，行經前開交叉路口時，雖見甲○○所駕駛之車輛自
    巷口突然左轉往前行進，亦因上開疏失，見狀已閃煞不及，
    致其所騎乘之機車前車頭撞擊甲○○所駕駛之自小客車左前
    車頭，乙○○人車倒地後，受有右手腕舟狀骨骨折、膝挫傷
    、膝及腿開放性傷口等傷害。乙○○於事故發生後，旋即報
    警處理，未報明肇事人姓名，員警前往現場處理時，甲○○
    在未被有偵查犯罪職權之公務員發覺前，向前往現場處理車
    禍之警員坦承為肇事者並願接受裁判。
二、案經被害人乙○○訴由臺北市政府警察局內湖分局報告臺灣
    士林地方法院檢察署檢察官偵查起訴。
    理  由
一、訊據被告甲○○固不否認於上揭時、地駕駛前開自小客車與
    被害人乙○○發生車禍，而肇致被害人乙○○受有傷害等情
    屬實，惟矢口否認有何過失傷害之犯行，辯稱：伊有注意交
    叉路口狀況才左轉，本件車禍係被害人乙○○騎乘機車違規
    行駛於快車道上，且速度過快而撞上伊車之左前車頭云云。
    然查：
    (一)本件車禍發生地點係無號誌之交叉路口，為被告所不爭執
      ，並有道路交通事故現場圖及現場照片2 張在卷可查（見
      偵卷第20頁、第27頁）。而被告行進方向即臺北市○○路
      ○ 段115 巷西往東方向，接近肇事地點處，地面繪有「停
      」標字，路口繪有停止線（見27頁上方照片），被害人行
      進方向即臺北市○○路○ 段115 巷北往南方向，接近肇事
      地點處，路口繪有停止線、路段中繪有雙黃實線及路邊設
      有豎立式「慢行標誌」（見27頁下方照片），亦有現場照
      片存卷可參。因「停」標字係用以指示車輛至此必須停車
      再開；路段中之雙黃實線，係用以分隔對向車道，並雙向
      禁止超車、跨越或迴轉；慢行標誌，用以促使車輛駕駛人
      減速慢行；分別為道路交通標誌標線號誌設置規則第177
      條第1 項、149 第1 項第8 款、第54條所明文，因案發地
      點為無號誌交岔路口，被告行進方向之路面繪有「停」標
      字，足認被告行進方向為支道，被害人行進方向則為幹道
      。又因被害人行進方向路面並未劃分快慢車道，有上開相
      片及現場圖附卷可稽（見偵卷第20頁、第27頁），顯見被
      告辯稱被害人騎乘機車違規行駛於快車道上，與事實不符
      ，不足採信。
    (二)證人即被害人乙○○於本院審理時證稱：案發當時伊騎乘
      機車，沿臺北市○○路○ 段欲前往內湖重劃區，在臺北市
      ○○路○ 段115 巷口與被告駕駛之自用小客車發生碰撞，
      當時伊時速約40公里，而被告係自巷子轉出來，碰撞時被
      告車輛已在伊面前，來不及閃避。伊騎乘機車之車頭與被
      告駕駛汽車之左前葉子板靠近輪胎保險桿處發生碰撞，造
      成伊全身挫傷及右手骨折等語明確（見本院卷第39至41頁
      ），而證人即到場處理交通事故員警丙○○於本院審理時
      證稱：本件車禍係伊負責處理，被告駕駛之A8-8209 號自
      小客車，其行車方向係由臺北市○○路○ 段115 巷西往東
      方向，接著預備左轉，而被害人騎乘機車行向則為沿臺北
      市○○路○ 段115 巷北往南方向，以路權而言，被告係支
      道，被害人為幹道，2 車碰撞處係交叉路口，汽車之左前
      保桿側邊、葉子板處與機車前車頭發生碰撞，當時被害人
      之右手臂、右手腕受有擦傷，右手腕不能動等語明確（見
      本院卷第42至43頁），經核2 人證言，並無歧異，被害人
      乙○○係在偽證重典下具結作證，當不致刻意虛偽證述，
      捏詞誣陷被告，而證人丙○○身為警員，與被告及被害人
      均不相識，亦無仇怨，是其等證言，均堪採信，並有被害
      人機車及被告汽車之車損相片6 張附卷可考（見偵卷第28
      至30頁），足認被告駕駛車輛行經無號誌之交叉路口時，
      並未禮讓被害人之機車先通過即率爾左轉，而有未遵守支
      道車應暫停讓幹道車先行之疏失。雖被害人於警詢、偵查
      及本院訊問時均自承行經上開路口時，其時速為40公里（
      見偵卷第23頁、第38頁、本院卷第41頁），顯見被害人行
      經該無號誌之交岔路口，亦未減速慢行，作隨時停車之準
      備，就本件車禍之發生，亦有過失，但此仍無礙於被告之
      過失責任。而被告及被害人之過失情節，亦經臺北市政府
      警察局交通警察大隊認定屬實，有臺北市政府警察局交通
      警察大隊94年10月11日事故肇事原因初步分析研判表附卷
      可查（見偵卷第19頁），且臺北市車輛行車事故鑑定委員
      會鑑定意見亦認被告支道車未讓幹道車先行為本件車禍肇
      事主因，被害人行經無號誌路口未減速慢行為肇事次因，
      亦有該委員會95年6 月27日北鑑審字第09530184 500號函
      暨檢附鑑定意見書在卷可參（見本院卷第27至30 頁） 。
    (三)被告於偵查中稱：伊約於40至50公尺前即看到被害人之機
      車，伊慢慢開出去，被害人騎乘機車硬要從伊車前超車，
      但超不過去，被害人機車旋即撞到伊車之左前車頭（見偵
      卷第40頁），是被告於車禍發生前既已發現被害人機車，
      並有超過40公尺之距離可供閃避，被告顯有充裕時間應可
      避免本件車禍發生，被告卻未能採取必要之措施，顯見被
      告駕駛汽車未注意車前狀況，亦未能隨時採取必要之安全
      措施乙節甚明。
    (四)被害人乙○○因本件車禍受有右手腕舟狀骨骨折、膝挫傷
      、膝及腿開放性傷口等傷害，有被害人提出之賴建宏骨科
      診所及祐民醫院診斷證明書各1 紙附卷可稽（見偵卷第12
      至13頁）。按汽車行駛時，駕駛人應注意車前狀況，並隨
      時採取必要之安全措施；又行至無號誌之交岔路口，支線
      道車應暫停讓幹線道車先行，道路交通安全規則第94條第
      3 項、第102 條第1 項第2 款分別定有明文。本件被告駕
      駛汽車自應注意遵守上開規定，而依卷附道路交通事故調
      查報告表所載，當時天候晴，日間自然光線之之市區○○
      路○○道路舖裝柏油且路面乾燥無缺陷、無障礙物、視距
      良好等（見偵卷第24頁），並無不能注意之情形，竟疏於
      遵守支道車應暫停讓幹道車先行而貿然左轉，復未注意車
      前狀況，以致肇事使被害人受有傷害，被告顯有過失，被
      告過失之行為與被害人前開傷害之間亦具有相當因果關係
      。
    (五)綜上所述，本件事證已臻明確，被告疏於遵守支道車應暫
      停讓幹道車先行而貿然左轉，復未注意車前狀況，前狀況
      ，致發生本件車禍造成被害人受傷，顯有過失，所辯要屬
      卸責之詞，不足採信，其犯行堪以認定，應予依法論科。
二、核被告甲○○所為，係犯刑法第284 條第1 項前段之過失傷
    害罪。而被告行為後，刑法業於94年2 月2 日修正公佈，並
    於95年7 月1 日施行，參酌最高法院95年5 月23日刑事庭第
    8 次會議決議，修正後刑法第2 條第1 項之規定，係規範行
    為後法律變更所生新舊法律比較適用之準據法，於刑法施行
    後，應適用修正後刑法第2 條第1 項之規定，為「從舊從輕
    」之比較。另於比較時應就罪刑有關之共犯、未遂犯、想像
    競合犯、牽連犯、連續犯、結合犯，以及累犯加重、自首減
    輕暨其他法定加減原因（如身份加減）與加減比例等一切情
    形，本於統一性及整體性原則，綜其全部罪刑之結果而為比
    較，茲就比較情形分述如下：
    (一)刑法第284 條第1 項前段之過失傷害罪法定刑內有關得科
      處罰金刑部分，依修正後刑法施行法第1 條之1 及刑法第
      33條第5 款等規定，所得科處之罰金刑最高為新臺幣15,0
      00元、最低為新臺幣1,000 元。然依被告行為時即修正前
      之刑法及罰金罰鍰提高標準條例之規定，該罪之罰金刑經
      提高倍數後，最高額雖與修正後之規定相同，惟最低額部
      分為新臺幣3 元，顯較修正後為輕。因此，比較上述修正
      前、後之刑罰法律，修正後之相關規定既未較有利於被告
      ，自應適用被告行為時之罰金刑刑度相關規定。
    (二)被告行為時之刑法第41條第1 項前段規定：「犯最重本刑
      為5 年以下有期徒刑以下之刑之罪，而受6 個月以下有期
      徒刑或拘役之宣告，因身體、教育、職業、家庭之關係或
      其他正當事由，執行顯有困難者，得以1 元以上3 元以下
      折算1 日，易科罰金。」，上開易科罰金折算標準，並依
      被告行為時之罰金罰鍰提高標準條例第2 條前段（現已刪
      除，下稱修正前罰金罰鍰提高標準條例第2 條）規定，就
      其原定數額提高為100 倍折算1 日，則被告行為時之易科
      罰金折算標準，應以銀元100 元以上300 元以下折算1日
      ，經折算為新臺幣後，應以新臺幣300 元以上900 元以下
      折算1 日；被告行為後之修正後刑法第41條第1 項前段則
      規定：「犯最重本刑為5 年以下有期徒刑以下之刑之罪，
      而受6 個月以下有期徒刑或拘役之宣告者，得以新臺幣1,
      000 元、2,000 元或3,000 元折算1 日，易科罰金。」，
      經比較修正前後之易科罰金折算標準，以適用被告行為時
      之修正前刑法規定，並同時引用被告行為時之修正前罰金
      罰鍰提高標準條例第2 條之規定，較有利於被告，則應依
      修正後刑法第2 條第1 項前段，適用修正前刑法第41條第
      1 項前段規定，定其易科罰金之折算標準。
    (三)修正前刑法第62條係規定：「對於未發覺之罪自首而受裁
      判者，減輕其刑。但有特別規定者，依其規定。」；修正
      後則規定：「對於未發覺之罪自首而受裁判者，得減輕其
      刑。但有特別規定者，依其規定。」，修正前自首係必減
      ，而修正後為得減，是以修正前之規定較有利於被告。
    (四)經綜合比較新舊法結果，均以行為時法對被告有利，自應
      依刑法第2 條第1 項前段規定，整體適用行為時之修正前
      刑法第41條第1 項前段、第62條修正前罰金罰鍰提高標準
      條例第2 條等規定，合先敘明。
三、被告於肇事後，因被害人旋即報警處理，未報明肇事人姓名
    ，員警前往現場處理時，被告在未被有偵查犯罪職權之公務
    員發覺前，向前往現場處理車禍之警員坦承為肇事者並願接
    受裁判，有臺北市○○○○○道路交通事故肇事人自首情形
    紀錄表1 紙附卷可憑（見偵查卷第26頁），被告係對於未發
    覺之犯罪自首而接受裁判，應依修正前刑法第62條前段規定
    ，減輕其刑。爰審酌被告素行尚稱良好，因駕車疏忽而過失
    肇事，致被害人受有右手腕舟狀骨骨折、膝挫傷、膝及腿開
    放性傷口等傷害，迄今仍無法與被害人達成民事和解，被害
    人不願原諒被告，兼衡被害人行經無號誌路口未減速慢行對
    車禍之發生亦與有過失及被告犯罪後否認犯行，未知悔改等
    一切情狀，量處有期徒刑3 月，並依修正前刑法第41條第1
    項規定諭知易科罰金之折算標準，以資懲儆。
據上論斷，應依刑事訴訟法第299 條第1 項前段，刑法第2 條第
1 項前段、第284 條第1 項前段、修正前刑法第41條第1 項前段
、第62條，罰金罰鍰提高標準條例第1 條前段、修正前罰金罰鍰
提高標準條例第2 條，現行法規所定貨幣單位折算新臺幣條例第
2 條，判決如主文。
本案經檢察官曾勁元到庭執行職務。
中    華    民    國    95    年    8    月    31    日
                  刑事第四庭審判長法  官  謝靜恆
                                  法  官  周明鴻
                                  法  官  高雅敏
以上正本證明與原本無異。
如不服本判決，應於判決送達後10日內，向本院提出上訴狀。
                                  書記官  楊哲偉
中    華    民    國    96    年    1     月    15    日
附錄本案論罪科刑法條：
刑法第284 條第1 項前段
因過失傷害人者，處6 月以下有期徒刑、拘役或500 元以下罰金
，致重傷者，處1 年以下有期徒刑、拘役或500元以下罰金。


司法院資訊處製作；財團法人民間司法改革基金會備份。
